臺灣臺中地方法院刑事判決
111年度交訴字第272號
公  訴  人  臺灣臺中地方檢察署檢察官
被      告  黃琨義



上列被告因肇事逃逸等案件，經檢察官提起公訴（111年度偵字
第25855號），被告於本院準備程序進行中就被訴事實為有罪之
陳述，經本院合議庭裁定由受命法官獨任進行簡式審判程序，判
決如下：
    主    文
黃琨義汽車駕駛人，無駕駛執照駕車，因過失傷害人，處有期徒
刑肆月，如易科罰金，以新臺幣壹仟元折算壹日；又駕駛動力交
通工具發生交通事故，致人傷害而逃逸，處有期徒刑陸月，如易
科罰金，以新臺幣壹仟元折算壹日。應執行有期徒刑捌月，如易
科罰金，以新臺幣壹仟元折算壹日。
    犯罪事實
一、黃琨義未考領有普通小型車駕駛執照，於民國111 年3 月9 
    日下午2時許，駕駛車牌號碼000-0000號自用小客車搭載友
    人許育銘，沿臺中市北屯區東山路1 段由東往西方向行駛，
    於同日下午2時17分許，行經臺中市○○區○○路0○0○0號前時，
    本應注意車前狀況，並隨時採取必要之安全措施，而當依時
    天候晴、日間自然光線、柏油路面乾燥、無缺陷及障礙物、
    視距良好，並無不能注意之情形，竟因精神不濟而疏未注意
    車前狀況，追撞停放在其右側路旁之車牌號碼000-000、ENC
    -1691 、077-DSN號3輛普通重型機車及變電箱，致坐在車牌
    號碼000-000 號普通重機車上等待取餐之劉旭晟遭撞擊，因
    而受有下肢多處挫傷、左肘挫傷、左足部開放性傷口、左第
    一蹠骨骨折、右第一趾疼痛等傷害。詎黃琨義明知
　　發生交通事故致劉旭晟受傷後，為免員警據報到場處理時查
    悉其另案遭通緝，竟基於肇事逃逸之犯意，並未停留現場等
    候員警處理或對劉旭晟為必要之救護，旋即棄車徒步離開肇
    事現場而逃逸。嗣經警獲報後循線追查，始查悉上情。
二、案經劉旭晟訴由臺中市政府警察局第五分局報告臺灣臺中地
    方檢察署檢察官偵查起訴。
    理    由
一、上開犯罪事實，業據被告黃琨義於警詢、偵查中及本院準備
    程序、審理時坦承不諱（見偵查卷第34至37、299、300 頁
    、本院卷第43 、55、56頁），並據證人即告訴人劉旭晟於
    警詢、偵查中及證人許育銘於警詢時分別證述明確（見偵查
    卷第45至49、53至59、303頁），復有員警職務報告、告訴
    人劉旭晟之中國醫藥大學附設醫院診斷證明書、臺中市政府
    警察局道路交通事故初步分析研判表、道路交通事故現場圖
    、道路交通事故調查報告表㈠㈡各1份、道路交通事故照片40
    張、臺中市政府警察局交通事故補充資料表2份、臺中市政
    府警察局道路交通事故談話紀錄表3份、監視器影像截圖及
    翻拍照片50張、被告黃琨義與證人許育銘間對話紀錄翻拍照
    片23張、車號查詢汽車及機車詳細資料、公路監理系統證號
    查詢汽車駕駛人及機車駕駛人資料各1份附卷可稽（見偵查
    卷第31、32、97、99、101、127至152、155至164、167至24
    7頁、本院卷第35、37頁），是被告之自白核與事實相符，
    應堪採信。本案事證明確，被告上開過失傷害及肇事逃逸之
    犯行，均洵堪認定，應依法論科。
二、論罪科刑部分：
  ㈠查被告黃琨義於本案車禍事故發生時並未考領有普通小型車
    駕駛執照乙節，有公路監理系統證號查詢汽車駕駛人資料1
    份在卷可考（見本院卷第37頁），並據被告於本院審理時供
    承明確（見本院卷第56頁）。是核被告所為，係犯道路交通
    管理處罰條例第86條第1 項、刑法第284 條前段之汽車駕駛
    人無駕駛執照駕車犯過失傷害罪及刑法第185 條之4第1項前
    段之駕駛動力交通工具發生交通事故致人傷害而逃逸罪。公
    訴意旨就過失傷害部分僅認被告係犯刑法第284條前段之過
    失傷害罪，容有未洽，惟此部分業經公訴人於本院準備程序
    、審理時當庭更正如本院上開論罪科刑之法條(見本院卷第4
    2、52頁)，故毋庸變更起訴法條，復經本院告知被告更正後
    之罪名（見本院卷第43、52頁），使被告有答辯之機會，顯
    已無礙於被告防禦權之行使，附此敘明。
  ㈡被告所犯上開汽車駕駛人無駕駛執照駕車犯過失傷害及駕駛
    動力交通工具發生交通事故致人傷害而逃逸罪犯行間，犯意
    各別，行為互殊，應予分論併罰。
  ㈢又被告無駕駛執照駕車因而致人受傷，依法所負過失傷害罪
    之刑責部分，應依道路交通管理處罰條例第86條第1 項規定
    ，加重其刑。
　㈣爰審酌被告駕車疏未注意採取必要之安全措施而肇事，造成
    告訴人之身體受有傷害，且於肇事後未即時對受傷之告訴人
    予以適當救助或協助就醫、報警處理，即逕行離開現場逃逸
    ，影響即時救護之時機，且危及告訴人之生命、身體，所為
    實屬不該，且迄今尚未與告訴人達成和解，賠償告訴人所受
    之損害，另斟酌被告坦承犯行之犯後態度、告訴人所受之傷
    害、本案車禍之過失程度及被告於本院審理時自稱高中肄業
    、之前從事鷹架工作、當時月薪約新臺幣（下同）6 萬多元
    、家裡沒有人需要照顧扶養之智識程度、經濟及家庭狀況等
    一切情狀，分別量處如主文所示之刑，並均諭知以1,000 元
    折算1 日之易科罰金折算標準，並定其應執行之刑及諭知上
    開易科罰金之折算標準，以資懲儆。
據上論斷，應依刑事訴訟法第273 條之1 第1 項、第299 條第1
項前段，道路交通管理處罰條例第86條第1 項，刑法第185條之4
第1項前段、第284條前段、第41條第1項前段、第8項、第51條第
5 款，刑法施行法第1條之1第1項，判決如主文。
本案經檢察官黃永福提起公訴，檢察官張子凡到庭執行職務。
中　　華　　民　　國　　111 　年　　10　　月　　4 　　日
                  刑事第九庭    法  官  陳玉聰
以上正本證明與原本無異。
如不服本判決應於收受送達後20日內向本院提出上訴書狀，並應
敘述具體理由；其未敘述上訴理由者，應於上訴期間屆滿後20日
內向本院補提理由書（均須按他造當事人之人數附繕本）「切勿
逕送上級法院」。
告訴人或被害人對於判決如有不服具備理由請求檢察官上訴者，
其上訴期間之計算係以檢察官收受判決正本之日期為準。
                                書記官  曾靖文
中　　華　　民　　國　　111 　年　　10　　月　　4 　　日
附錄本判決論罪科刑之法條：
道路交通管理處罰條例第86條第1項
汽車駕駛人，無駕駛執照駕車、酒醉駕車、吸食毒品或迷幻藥駕
車、行駛人行道或行經行人穿越道不依規定讓行人優先通行，因
而致人受傷或死亡，依法應負刑事責任者，加重其刑至二分之一
。 
刑法第185條之4
駕駛動力交通工具發生交通事故，致人傷害而逃逸者，處6月以
上5年以下有期徒刑；致人於死或重傷而逃逸者，處1年以上7年
以下有期徒刑。
犯前項之罪，駕駛人於發生交通事故致人死傷係無過失者，減輕
或免除其刑。
刑法第284條
因過失傷害人者，處1年以下有期徒刑、拘役或10萬元以下罰金
；致重傷者，處3年以下有期徒刑、拘役或30萬元以下罰金。